臺灣雲林地方法院刑事判決　　　　　　　　　　　　　九十一年度訴字第四００號
　　公　訴　人　臺灣雲林地方法院檢察署檢察官
　　被　　　告　丙○○
　　被　　　告　乙○○
　　共　　　同
　　選任辯護人　林德昇
右列被告因公職人員選舉罷免法案件，經檢察官提起公訴（九十一年度選偵字第一四
號），本院判決如左：
    主  文
丙○○、乙○○無罪。
    理  由
一、公訴意旨略以：被告丙○○與乙○○係朋友關係，因被告乙○○為雲林縣第十四
    屆口湖鄉長候選人，被告二人乃基於對有投票權之人賄選之犯意聯絡，於民國（
    下同）九十一年一月十五日，由被告乙○○準備新台幣（下同）十萬元之現金，
    預備對住在口湖鄉有投票權之人，以每票一千元之代價買票，要求該具有投票權
    之人投票予乙○○。嗣經人檢舉後，在被告二人之住處搜索查獲名冊及十萬元，
    始查知上情，故認被告二人均涉犯公職人員選舉罷免法第九十條之一第二項、第
    一項預備賄選罪嫌等語。
二、按犯罪事實應依證據認定之，無證據不得推定其犯罪事實；又不能証明被告犯罪
    者，應諭知無罪之判決，刑事訴訟法第一百五十四條及第三百零一條第一項分別
    定有明文。又認定事實所憑之證據，無論直接證據或間接證據，其為訴訟上之證
    明，須於通常一般人，均不致有所懷疑，而得確信其為真實程度者，始得據為有
    罪之認定（最高法院七十六年台上字第四九八六號判例意旨參照）。
三、公訴人認被告二人涉犯上開罪嫌，無非係以檢舉人甲１在警局中之陳述，與在被
    告二人住處查扣之名冊，並在被告丙○○住處扣得現金十萬元、收據五十九張等
    證物，及依上開收據計算結果，被告丙○○為乙○○所支出之競選費用共計八十
    九萬零一百九十二元，而被告丙○○自陳其向被告乙○○所領取之款項高達一百
    萬元左右，已超過前揭競選支出之費用，故認被告二人辯稱該十萬元現金係為支
    付各項雜物費用等語不可採，為主要論據。然為被告二人所否認，被告乙○○並
    辯稱：在被告住處搜索查扣之名冊，是被告搜集準備拜訪之鄉紳名單，被告並無
    賄選，亦非準備供賄選所用，本件純係競舉對手故意檢舉打擊被告競選之手法等
    語。被告丙○○則辯稱：被告是共同被告乙○○競選之籌劃人兼總務，競選文宣
    等支出，均由被告負責處理，在被告住處查扣之十萬元，亦屬競選經費，並非準
    備賄選之金錢等語。辯護人則辯稱：本件並無證據足以證明被告二人有準備賄選
    之犯行，且在被告丙○○住處查扣之十萬元及收據金額，核與被告乙○○所交付
    給丙○○的金額吻合，再者，上開搜索日離選舉日還有十天，這些錢是必需的競
    選費用，至於在被告丙○○住處查扣之名單，並非被告所製作，而是檢舉人自行
    製作，與被告二人無關等語。
四、經查：
（一）本件檢舉人甲１只是泛稱曾聽聞被告乙○○有賄選之傳說，並無法提供被告二
      人確曾向何人賄選或準備賄選之資料，亦未親自見聞被告二人確有賄選等情，
      業經其到庭結證明確，核其證述內容係屬傳聞，並無證據能力，不能據以證明
      被告二人確有預備賄選之犯罪事實。
（二）又在被告丙○○住處查扣已撕毀之名單，核與檢舉人甲１提供給警方檢舉之名
      單係屬同一份，有該名單在卷可按；且係檢舉人自己或其親友所搜集製作乙節
      ，亦經甲１證述屬實。該名單既非被告二人所製作，尚難認與被告二人所涉犯
      之預備賄選犯行有何關聯。
（三）再者，證人甲１並證稱：被告丙○○係被告乙○○競選之幕後操盤人等語。另
      參酌在被告丙○○住處查扣之收據五十九張等證物，足認被告丙○○所辯其是
      共同被告乙○○競選之籌劃人兼總務，競選文宣等支出，均由其負責處理等情
      屬實。又依上開收據計算結果，支出金額合計為八十九萬零一百九十二元，加
      上現場查扣之十萬元現金，核其金額與被告丙○○所辯其向被告乙○○領取競
      選經費一百萬元之數額約略相當。且本件是在九十一年一月十六日搜索被告二
      人之住處，有該搜索扣押筆錄載明在卷可按，離投開票日同年月二十七日尚有
      十天，而競選活動難免需要開支，故被告丙○○及辯護人辯稱該查扣之十萬元
      係屬競選之必要經費等情，尚非全無可採。
（四）至於在被告乙○○住處所查扣之小筆記本一本、名單六張、助選員資料二份及
      雲林縣口湖鄉選舉投開票所工作人員名冊、金湖萬善爺廟管理委員會委員任務
      編組名冊各一份。其中小筆記本只是關於一些平常事務之記載，名單六張則均
      只有人名及聯絡電話號碼之記載，與其餘上開名冊、資料，均無相關跡證足認
      係被告二人用以預備賄選之資料。
五、從而，本件並無証據足以証明被告二人確有公職人員選舉罷免法第九十條之一第
    二項、第一項預備賄選之犯罪事實，依前揭規定意旨，自應為被告二人無罪之判
    決。
六、據上論斷，應依刑事訴訟法第三百零一條第一項，判決如主文。
本案經檢察官丁○○到庭執行職務。
中      華      民      國      九十一    年    十二    月      三十    日
                                        臺灣雲林地方法院刑事第一庭
                                            法  官  黃  一  馨
右正本證明與原本無異。
如不服本判決，應於判決送達後十日內向本院提出上訴狀( 應附繕本 )。
                                            書記官  鄭  國  銘
中      華      民      國      九十一    年    十二    月      三十    日
